【裁判字號】    95,家抗,16
【裁判日期】    950612
【裁判案由】    指定遺產管理人
【裁判全文】
臺灣臺南地方法院民事裁定              95年度家抗字第16號
抗  告  人  財政部國有財產局臺灣南區辦事處臺南分處
法定代理人  乙○○
相  對  人  南市區漁會
法定代理人  甲○○
上列抗告人因相對人就被繼承人郭博見指定遺產管理人事件，對
於中華民國95年1月24日臺灣臺南地方法院95年度財管字第6號裁
定提起抗告，本院裁定如下：
      主      文
原裁定廢棄。
相對人在第一審之聲請駁回。
聲請及抗告程序費用由相對人負擔。
      理      由
一、按先順序繼承人均拋棄其繼承權時，由次順序之繼承人繼承
    。其次順序繼承人有無不明或第四順序之繼承人均拋棄其繼
    承權者，準用關於無人承認繼承之規定。又繼承開始時，繼
    承人之有無不明者，由親屬會議於一個月內選定遺產管理人
    ，並將繼承開始及選定遺產管理人之事由，向法院報明。又
    第1178條所定之期限屆滿，無繼承人承認繼承時，其遺產於
    清償債權，並交付遺贈物後，如有賸餘，歸屬國庫。再者繼
    承人有無不明而不能依民法第1177條選定遺產管理人時，得
    由利害關係人聲請法院選任之。民法第1176條第6項、第117
    7條、第1185條及第1178條第2項分別定有明文。是依此規定
    ，苟已由利害關係人聲請法院選任遺產管理人，自無再由其
    他利害關係人重複聲請法院選任遺產管理人之必要，否則，
    即為欠缺權利保護要件，應予駁回。
二、本件相對人即原審聲請人於原審法院聲請意旨略以：被繼承
    人郭博見於民國91年1月15日向相對人借款新台幣（下同）2
    95萬元，期間償還部分本金128,484元，尚欠相對人2,821,5
    16元，詎被繼承人郭博見於93年7月11日因故死亡，雖其遺
    有坐落於台南市安南區未保存登記之建物一棟，惟被繼承人
    之各順位繼承人均已依法聲請拋棄繼承，致使相對人之債權
    無法行使，故相對人爰依法聲請指定抗告人為被繼承人郭博
    見之遺產管理人等語。
三、原審法院裁定以：相對人主張之前開事實，業據其提出除戶
    謄本、未保存登記建物繳款稅單、本院通知影本各1件為證
    ，復經本院依職權調取本院93年度繼字第1027號拋棄繼承聲
    請卷宗1件核閱無誤，是相對人之主張堪信為真實。又查被
    繼承人郭博見之繼承人均已聲明拋棄繼承權，而相對人為被
    繼承人之債權人，故其以利害關係人聲請選任被繼承人之遺
    產管理人，核與上開規定並無不合，應予准許。再本件被繼
    承人郭博見之繼承人皆已拋棄繼承權，且未準用民法第1177
    條之規定選定遺產管理人，足徵渠等對被繼承人郭博見遺產
    之處置已漠不關心；查被繼承人郭博見之遺產，倘無人承認
    繼承時，將於清償債權，交付遺贈物後，歸屬國庫，為使被
    繼承人郭博見遺產之處置順利進行，爰選任財政部國有財產
    局臺灣南區辦事處臺南分處為被繼承人郭博見之遺產管理人
    。
四、抗告意旨略以：被繼承人郭博見業經鈞院以94年度財管字第
    2號民事裁定選任抗告人為遺產管理人，毋須再次指定遺產
    管理人，本件已無重複指定遺產管理人之必要，爰請求廢棄
    原裁定，並駁回相對人之聲請等語。
五、經查：相對人在原法院之聲請，雖據提出除戶謄本、未保存
    登記建物繳款稅單、本院通知影本各1件為證。惟查，郭博
    見之債權人台南市農會已向本院聲請指定遺產管理人，經本
    院於94年2月25日以94年度財管字第2號裁定選任抗告人為遺
    產管理人，經抗告人提起抗告後，由台灣高等法院台南分院
    於94年4月19日以94年度家抗字第26號裁定駁回其抗告，而
    於94年5月6日確定等情，有抗告人提出本院94年度財管字第
    2號裁定影本1份為證，復經本院依職權調取該案及台灣高等
    法院台南分院94年度家抗字第26號民事歷審卷宗核閱無誤，
    則法院既已指定抗告人為郭博見之遺產管理人，相對人復聲
    請法院指定郭博見之遺產管理人，即為欠缺權利保護要件，
    應予駁回，抗告意旨，指摘原裁定不當，聲明廢棄，為有理
    由。爰將原裁定廢棄，並由本院自為裁定，駁回相對人在第
    一審之聲請。
六、據上論結，本件抗告為有理由，依非訟事件法第46條、第21
    條第2項，民事訴訟法第492條前段，裁定如主文。
中    華    民    國    95    年    6     月    12    日
          家事法庭    審判長法官  陳美燕
                      法      官  張麗娟
                      法      官  黃瑪玲
上為正本係照原本作成。
抗告人如不服本裁定，僅得於收受本裁定正本送達後10日內以適
用法規顯有錯誤為理由，向本院提出再抗告狀（須附繕本一份及
繳納再抗告裁判費新台幣1000元），並經本院許可後始可再抗告
於高等法院。
中    華    民    國    95    年    6     月    12    日
                          書記官  黃坤義


司法院資訊處製作；財團法人民間司法改革基金會備份。
